臺灣雲林地方法院刑事判決　　　　　　　 100年度易字第96號
公　訴　人　臺灣雲林地方法院檢察署檢察官
被　　　告　郭鑫鵬
指定辯護人　本院公設辯護人　許俊雄
上列被告因傷害案件，經檢察官提起公訴（99年度偵字第2523號
），本院判決如下：
    主  文
郭鑫鵬傷害人之身體，處有期徒刑陸月，如易科罰金，以新臺幣
壹仟元折算壹日。扣案之雕刻刀壹支沒收。
    事實及理由
一、構成犯罪事實：
    郭鑫鵬於民國99年3 月22日晚間8 時30分許在雲林縣虎尾鎮
    惠來里惠來226 號住處，因不滿其鄰居即居住於雲林縣虎尾
    鎮惠來里惠來225 號之呂松營及來訪友人呂建志、楊玉玲談
    話聲音過大，即至呂松營之住處外出言挑釁，並至其機車行
    李箱取出雕刻刀1 支，呂建志見狀隨即報警處理，嗣警員王
    俊堯、陳志昆據報至現場，見並無衝突發生後離去，詎郭鑫
    鵬因不滿呂建志報警，在同日晚間9 時30分許，於呂建志步
    出呂松營上開住處欲駕車離去時，即基於傷害之犯意，持雕
    刻刀劃向呂建志之背部，致呂建志受有左背部延伸至左腰部
    撕裂傷約20公分之傷害。
二、認定犯罪事實所憑之證據：
  (一)告訴人呂建志於警詢及偵查中之指訴、證人呂松營於警詢及
    偵查中之證述及楊玉玲於偵查中之證述。
  (二)台大醫院雲林分院診斷證明書。
  (三)現場照片2 幀。
  (四)扣案之雕刻刀1 支。
  (五)被告於本院審理中之自白。被告之自白核與前揭積極證據相
    吻合，應與事實相符，堪予採信。至被告雖一度辯稱：是因
    遭呂建志、呂松營毆打，始持刀防衛云云，然按，案件經檢
    察官偵查後，從實體上認定被告之犯罪嫌疑不足，依刑事訴
    訟法第252 條第10款規定為不起訴處分確定者，其實質效果
    ，就現行法制言，與受無罪之判決無異；故於該不起訴處分
    書所敘及之事實範圍內，發生實質上之確定力，非僅止於訴
    權之暫時未行使而已。是以除合於刑事訴訟法第260 條第1
    、2 款所定原因，得再行起訴外，別無救濟或變更方法。其
    於法院審判時，於事實同一範圍內，仍不得作與之相反之認
    定，以維護法律效果之安定與被告自由人權之受適法保障。
    又正當防衛必須對於現在不法之侵害，始足當之，侵害業已
    過去，或無從分別何方為不法侵害之互毆行為，均不得主張
    防衛權，而互毆係屬多數動作構成單純一罪，而互為攻擊之
    傷害行為，縱令一方先行出手，還擊之一方，在客觀上苟非
    單純對於現在不法之侵害為必要排除之反擊行為，因其本即
    有傷害之犯意存在，自無主張防衛權之餘地。最高法院81年
    度台上字第3183號、96年度台上字第3526號判決意旨參照。
    本件被告告訴呂建志、呂松營傷害案件，業經檢察官認呂建
    志、呂松營犯罪嫌疑不足而為不起訴處分確定，自已具有實
    質上之確定力，況且縱使被告所述屬實，被告係先至呂松營
    之住處外出言挑釁，並先行取出雕刻刀1 支，足見其本即有
    傷害之犯意存在，自不得主張正當防衛。綜上，本件事證明
    確，被告傷害犯行，堪以認定，應予依法論科。
三、論罪科刑部分：
  (一)核被告所為，係犯刑法第277 條第1 項之傷害罪。
  (二)爰審酌被告並無前科，此有台灣高等法院被告前案紀錄表附
    卷可參，素行尚可，僅因告訴人呂建志報警處理其於屋外挑
    釁乙事，即心生不滿持刀劃傷告訴人呂建志，致其受有左背
    部延伸至左腰部撕裂傷約20公分之傷害，犯罪之動機實屬可
    議，所生損害亦非輕微，且被告始終無法與告訴人達成和解
    ，賠償告訴人所受之損害，雖被告自身經濟狀況不佳，然其
    於本案偵查及審理中始終辯稱係為防衛自身權利始持刀傷害
    告訴人，不願對告訴人表示歉意，亦係導致本件無法和解之
    關鍵，是被告雖於本院已坦承犯行，仍難認其犯後態度良好
    、具有悔意，惟念被告僅國中肄業，教育程度不高，智識淺
    薄，罹患有腎上腺醛固醇激素功能亢進症、低血鉀症併四肢
    無力、睡眠障礙、腎上腺性疾病、憂鬱症，並領有重大傷病
    卡，身體狀況不佳，其母亦罹患高血壓、糖尿病、心臟病等
    ，此均有診斷證明書、身心障礙手冊、全民健康保險重大傷
    病核定審查通知書等附卷可資佐證，而被告與其母親均從事
    資源回收維生，家庭及生活狀況均屬困頓等一切情狀，量處
    如主文所示之刑，並諭知易科罰金之折算標準。
  (三)扣案之雕刻刀1 支，為被告所有，供本案犯罪所用之物，業
    據被告自承在卷，應依刑法第38條第1 項第2 款之規定，宣
    告沒收。
四、應適用之法律：
  (一)刑事訴訟法第299 條第1 項前段、第273 條之1 第1 項、第
    310 條之2 、第454 條第1 項。
  (二)刑法第277 條第1 項、第41條第1 項前段，刑法施行法第1
    條之1 。
本案經檢察官黃立夫到庭執行職務。
中    華    民    國  100     年    5     月    9     日
                  刑事第四庭    法  官  吳錦佳
以上正本證明與原本無異。
如不服本判決應於收受判決後10日內向本院提出上訴書狀，並應
敘述具體理由；其未敘述上訴理由者，應於上訴期間屆滿後20日
內向本院補提理由書（均須按他造當事人之人數附繕本）。「切
勿逕送上級法院」。
                                書記官  謝璧卉
中    華    民    國  100     年    5     月    9     日
刑法第277條
傷害人之身體或健康者，處3 年以下有期徒刑、拘役或1 千元以
下罰金。
犯前項之罪因而致人於死者，處無期徒刑或7 年以上有期徒刑；
致重傷者，處3 年以上10年以下有期徒刑。